臺灣高等法院臺南分院刑事判決
上　訴　人
即　被　告　丙○○○
指定辯護人　本院公設辯護人　戊○○
上列上訴人因公共危險案件，不服臺灣嘉義地方法院87年度訴字
第598號中華民國88年7月26日第一審判決（起訴案號：臺灣嘉義
地方法院檢察署87年度偵字第4328號），提起上訴，本院判決後
（88年度上訴字第1407號、91年度上更(一)字第72號、及94年度重
上更(二)字第68號），經最高法院第三次回更審，本院判決如下：
    主  文
原判決撤銷。
丙○○○無罪。
    理  由
一、本件公訴意旨略以：被告丙○○○因對其同居人丁○○至大
    陸福建省迎娶李保華為妻，並將李女接回嘉義縣大林鎮過溪
    里過溪二五七號丁○○經營之三陽輪胎行定居一事，深感不
    滿，因而懷恨在心，於民國87年7月1日晚上 8時20分許，趁
    丁○○、李保華外出之際，潛回該輪胎行，在客廳打開其機
    車之油箱蓋，將機車推倒，使汽油外洩後，並開啟廚房之瓦
    斯桶，放火燃燬該幢現供人使用之房屋。案經嘉義縣警察局
    民雄分局報請偵辦，因認被告丙○○○涉犯刑法第173條第1
    之放火罪嫌等語。
二、按犯罪事實應依證據認定之，無證據不得認定犯罪事實；又
    不能證明被告犯罪者，即應諭知無罪之判決，刑事訴訟法第
    154條第2項、第301條第1項分別定有明文。次按刑事訴訟法
    第161條已於91年2月8日修正公布，其第1項規定：「檢察官
    就被告犯罪事實，應負舉證責任，並指出證明之方法。」，
    因此，檢察官對於起訴之犯罪事實，應負提出證據及說服之
    實質舉證責任。倘其所提出之證據，不足為被告有罪之積極
    證明，或其指出證明之方法，無從說服法院以形成被告有罪
    之心證，基於無罪推定之原則，自應為被告無罪判決之諭知
    （最高法院92年台上字第128號判決要旨參照）。又按認定
    不利於被告之事實，須依積極證據，苟積極證據不足為不利
    於被告事實之認定時，即應為有利於被告之認定，更不必有
    何有利之證據（最高法院32年上字第816號判例要旨參照）
    。
三、公訴人認被告丙○○○涉有放火罪嫌，係以下列證據為其主
    要論據：
  (一)本件經嘉義縣警察局消防隊調查結果，判斷本件火災係人為
    縱火所致，且被告之機車事先已被刻意推倒，開啟油箱蓋，
    洩漏汽油以增強火勢，有附於警卷之嘉義縣警察局火災原因
    調查報告書及現場相片在卷可稽，並經證人陳本元即本件火
    場鑑定人員於偵查中證述屬實。
  (二)被告於獲悉其同居人丁○○於87年 6月初娶回大陸妻子李保
    華後，於同月中旬，曾在丁○○之三陽輪胎行廚房門邊，兩
    次以報紙沾沙拉油點燃，企圖縱火未果，已據被害人丁○○
    於警詢中陳述甚明，核與其房東甲○○於警詢證稱丙○○○
    揚言要縱火之情節相符。又被告於案發前五天，復電告丁○○，揚言要殺害丁○○夫婦及其母，並燒其房屋。且於87年
    6月27日上午8時許，亦曾以電話警告李保華謂：「我們家裡
    的東西都是我買的，寧可放火燒掉所有東西，也不讓你使用
    。」等語，此據被害人丁○○、證人李保華分別於警詢及偵
    查中前揭供證屬實。顯見被告於案發前，早有放火燒燬房屋
    之動機，殊無可疑。
  (三)被害人丁○○於警詢及偵查中陳稱：於87年 7月1日晚7時35
    分許，電視播報晚間新聞時，與其妻李保華前往友人家，離
    家前並曾進入房間叫被告，嗣在友人茶行泡茶，約 8點40分
    許，接獲電話，得知家裡失火等語，足證被告丙○○○係案
    發前最後一個離開該輪胎行之人。
  (四)證人簡土水於警詢中證稱：「當晚八點左右，我回到家，就
    看到丙○○○在我家，說要替我換藥」等語；而被告係當晚
    7 時51分打電話至大林鎮七七七車行叫計程車，計程車自該
    車行至三陽輪胎行，車程約四、五分鐘，再搭載被告至同鎮
    三角里下林頭，車程約四、五分鐘，此據計程車司機乙○○
    於偵查中證述甚明；且自該輪胎行至大林鎮三角里下林頭四
    號簡土水之住宅，距離為二點二公里，以小客車四十至七十
    公里之行車速度，行程約需三分鐘，亦經檢察官前往實地勘
    驗屬實。足證案發當晚，被告應係於八時整左右，抵達簡土
    水家無訛，而換藥約10至15分鐘，則依上述時間推算，被告
    離開簡宅之時間，應在當晚8時15分以前，被告於8點20分前
    ，應足以返回該輪胎行，是該輪胎行起火當時，被告仍得在
    場。
  (五)證人劉建築於偵查中證稱：「不是7月1日，我是 6月28日當
    天要搬家向她（丙○○○）借機車，鑰匙當天就還她，之後
    就沒有再回該輪胎行」等語，參以被害人丁○○於警詢及偵
    查中稱：（87年7月1日）中午1點多，劉建築在我家向吳水
    金借機車出去，（下午還車時）他是自己一個人來，待在我
    家云云，核與被告所辯劉建築曾於7月1日中午向其借機車，
    還車時正好與其同居人打架云云之情節完全不符，足見被告
    此部分所辯亦非實在。
  (六)被害人丁○○於案發當天，曾在派出所外要求房東甲○○說
    ：「如果是丙○○○做的，不要咬她那麼緊，放她（丙○○○）一條生路，我叫她賠你房子就好。」等語。而被告又於
    同年 8月13日上午12時許至王宅，對甲○○說：「房子搭鐵
    厝，七十萬就夠。」，因王某堅持要恢復磚造木屋原狀，被
    告始默然離去，此據證人甲○○結證甚明。足證被害人丁○○證述案發後有意坦護被告。何況，若非被告放火，其何需
    主動向屋主甲○○示意最多以七十萬元搭蓋鐵皮屋賠償。
  (七)綜上所述，被告事前曾多次揚言放火燒屋，且兩度以報紙沾
    沙拉油縱火未果，嗣於偵審中，一再捏造事實，企圖製造其
    案發時不在場之證明，復向屋主示意欲予賠償，其畏罪情虛
    之情，昭然若揭，本件顯係被告放火無誤。
四、訊據上訴人即被告丙○○○堅決否認有上述放火犯行，辯稱
    ：案發當天晚上，伊搭計程車到簡土水家已是20時許，替他
    換藥，離開該輪胎行前，發現浴室門反鎖誤以為有人在內，
    於換完藥就在簡土水家房間睡覺，隔天早上聽人說輪胎行發
    生火災，即借騎簡土水的機車回到輪胎行，且輪胎行是伊出
    資整修及購置物料，不可能放火燒燬自己之財物等語。是本
    院應審酌者為：(一)本件火災發生之時間，被告是否在案發現
    場而為縱火行為？(二)告訴人丁○○之指訴是否可憑採為被告
    論罪之證據？(三)公訴人所提出之證據，是否足以證明被告犯
    罪事實？
五、本件火災發生之時間，被告應未在案發現場而為縱火行為
  (一)經查本件經嘉義縣警察局消防隊調查結果，火場浴廁及廚房
    兩處瓦斯桶之開關均未關緊，顯有蓄意開放瓦斯縱火之嫌，
    此有附於警卷之嘉義縣警察局火災原因調查報告書及現場相
    片在卷可稽（警卷第12至24頁）；又證人陳本元即本件火場
    鑑定人員於偵查中證稱：起火點很難判斷，根據碳化程度及
    發現者描述，火由西側房間出來，判定起火點在西側靠北房
    間彈簧床附近，‧‧‧，瓦斯桶是微開，沒有全關，一般未
    使用時，瓦斯桶應該是緊關，‧‧‧，機車油箱蓋應是被人
    打開拿掉，因油箱未變型，如果機車被燒燬，油箱會變型爆
    炸，且油箱蓋會彈得很遠，但該油箱蓋係在機車附近尋獲等
    語（偵查卷第41、42頁）。足見本件火災係人為縱火所致，
    固堪認定。另查，依前述火災出勤觀察紀錄表所示，本件火
    災之報案時間為【87年7月1日20時24分】（警卷第13頁），
    足證，本件火災之最初起火時間，必然係在上開時間之前不
    久，而公訴人亦起訴被告縱火犯罪時間係在【87年7月1日20
    時20分許】，從而，本件火災發生時間應可確認在【87 年7
    月1日20時20分許】，合先敘明。
  (二)被告於本件火災發生時間【87年7月1日20時20分許】，不可
    能在案發現場
    (1)證人即 777計程車行之計程車司機乙○○於警詢及檢察官
      偵查中結證稱：「丙○○○於87年7月1日下午19時51分左
      右，打電話到 777計程車行叫車到過溪里輪胎行載她，目
      的地是林頭仔；從過溪里到林頭仔使用大約18分鐘左右；
      載丙○○○時，三陽輪胎行並無異狀。」、「晚上 7時51
      分由車行出發，回到車行是8時9分，車行到輪胎行四、五
      分鐘可到，載丙○○○到林頭仔一戶民宅下車，車程只四
      、五分鐘。」等語明確（偵查卷第4頁背面、第24頁），
      並觀諸證人乙○○所提出之計程車87年7月1日出車紀錄表
      （偵查卷第6頁），其上記載：【過溪-林頭仔】及【時間
      7:51- 8:09】。依上開證言及出車表紀錄時間而計算，被
      告於案發當晚係於19時51分向777計程車行叫車，證人乙○○於19時51分（即出車紀錄表所載之【7；51】）即出
      發至被告之輪胎行，須四、五分鐘，載被告上車後，從輪
      胎行行駛至林頭仔，依證人乙○○所證述須四、五分鐘，
      或依檢察官勘驗結果，從輪胎行至大林鎮三角里下林頭四
      號簡土水之住宅，距離為二點二公里，以小客車40至70公
      里之行車速度，行程約需三分鐘（見偵查卷第29頁之勘驗
      筆錄），如不將當中司機接獲電話始開車出發、被告上、
      下車及付計程車費等所須之耽擱時間列入，則合理推算，
      被告從三陽輪胎行至簡土水住宅，應已在20時許，核與簡
      土水於87年7月17日警詢中證稱：「大約20時左右回到家
      ，就看到丙○○○在我家，說要替我換藥。」乙情相符（
      偵查卷第3頁），是被告案發當日至簡土水家，應係在20
      時許，應堪確認。
    (2)證人簡土水並證稱：「我去女兒家新聞報導後我回家時，
      他（按指被告）就在我家等我，換藥約需半個小時。」（
      原審卷第23頁），又參以證人顏妙真於原審結證稱：簡土
      水之尿袋平常一個星期更換一次，如由專業人員來做十至
      十五分鐘，家屬如沒有受過訓練，大概要二十分鐘才可以
      換等語（原審卷第44頁背面），按被告雖學習換尿袋，但
      終究非屬醫事專業人員，且換尿袋尚須有前置準備工作（
      如消毒等），完成換尿袋，亦須處理善後工作，合計花費
      時間與證人簡土水前述換尿袋時間係三十分鐘尚屬相當，
      則依推估被告之換尿袋時間應須二十至三十分鐘，再加計
      被告騎機車返回三陽輪胎行所需時間，中間並無任何耽擱
      而合理推算，被告騎機車（時速應較汽車時速為慢）回到
      輪胎行尚需四、五分鐘以上（因依證人乙○○所述車程四
      、五分鐘，檢察官勘驗時依自小客車行車速度須三分鐘）
      ，準此計算，被告抵達三陽輪胎行應已在20時25分以後（
      至簡土水家之時間約20時許+換尿袋約20分鐘+返回輪胎行
      騎機車桯5分鐘），而公訴人起訴本案火災發生時間係20
      時20分，卷附火災報案時間則記載為20時24分（警卷第13
      頁），足見被告在上開犯罪時間（20時20分許）並未在案
      發現場甚明。
    (3)至公訴人以：據證人簡土水於偵查中結證：「我由女兒家
      回來，她已在家等我，換藥大約需時十分鐘左右，換完藥
      丙○○○就騎我的機車回去，隔天才還我」，及證人顏妙
      真證稱：更換一次尿袋，費時約十至十五分鐘為由，而認
      被告離開簡宅之時間，應在當晚八時十五分以前，被告於
      八點二十分前，應足以返回該輪胎行，是該輪胎行起火當
      時，被告仍得在場縱火等情，而為不利被告之推斷。然查
      ：
      按證人供述之證據前後不符時，究竟何者為可採，事實
        審法院仍得依證據法則，本於自由心證予以斟酌，作合
        理之比較，定其取捨，若其取捨判斷無從認為確實有違
        日常客觀之經驗法則，自不得指為違背法令；且證人就
        同一事實之陳述前後有出入乃各人之記憶不清，或細節
        未交待清楚，或其描述用語不同，省略片段情節，或記
        錄之詳簡，或歷時已久，有日常生活之摻入而有記憶污
        染等情所致，其證詞內容之可憑性尚不因其細節稍有紛
        歧而受影響。
      經核證人簡土水於原審法院證稱：「我去女兒家新聞報
        導後我回家時，他（按指被告）就在我家等我，換藥約
        需半個小時，她幫我換完藥後就至我家隔壁房間睡覺，
        隔天我買早餐後要給她吃，她聽說店失火就騎我機車回
        家。」（原審卷第23頁）等語，與其在檢察官偵查時證
        稱：「（87年7月1晚上）我去我女兒家回去，她（上訴
        人）已在我家等我，我在我女兒家看完電視新聞走了約
        二十幾分鐘的路回去，換完藥丙○○○就騎我的機車回
        去，隔天才還我，換藥時間約需十分鐘左右。」等語（
        偵查卷第24頁反面），雖就被告當日是否留宿在其家中
        及換藥時間所述前後不一，然簡土水於原審審理時已證
        稱：「（為何在檢察官偵查中說她幫你換完藥後就回家
        ？）因當時頭昏昏，所說不實在。」（原審卷第23頁）
        。按證人簡土水於警詢程序中並未受到不當干擾，亦無
        刻意袒護被告之動機，原較嗣後所述接近真實，其於原
        審法院具結後作證，又再度為與警詢相同之證述，並指
        出其於偵查中所證因頭昏故不實，本難以其偵查中所證
        ，即謂其於警詢及原審審理中均為虛偽之陳述。再者，
        換藥需費時間，業據證人顏妙真於原審結證稱：簡土水
        之尿袋平常一個星期更換一次，如由專業人員來做十至
        十五分鐘，家屬如沒有受過訓練，大概要二十分鐘才可
        以換等語（原審卷第44頁背面），而被告雖有在醫院練
        習過換尿袋，然終究並非屬醫事專業人員，且尚須計入
        換藥（即尿袋）之前置及後工作，則證人簡土水於原審
        所證述：當日被告換藥約三十分鐘乙情，堪屬合理。
      況且，被告當晚搭計程車從輪胎行至簡土水家，應已係
        20時許，並加計其為簡土水換藥（尿袋）二、三十分鐘
        ，縱使被告當晚即騎機車至輪胎行尚需時四、五分鐘以
        上，則被告返回三陽輪胎行已係20時30分以後，亦經本
        院認定如前，是以，證人簡土水就被告當日是否留宿在
        其家中乙節，其陳述上固有前後不一之瑕疵，可能因其
        記憶不清，或歷時已久，有日常生活之摻入而有記憶污
        染等情所致，並不影響本件主要事實之判斷。
  (三)綜合上開證據之調查結果，並參酌各項情況事實，足認被告
    於本件火災發生時間【87年7月1日20時20分許】，不可能在
    案發現場而為縱火行為，應可確定。
六、又按告訴人之告訴，本以使被告受刑事訴追為目的，故其陳
    述是否與事實相符，自應調查其他證據，以資審認，苟其所
    為攻擊之詞，尚有瑕疵，則在此瑕疵未予究明以前，即不能
    遽採為斷罪之基礎（最高法院52年台上字第1300號、61年台
    上字第3099號判例要旨參照）。
  (一)告訴人丁○○於警詢及偵查中固陳稱：於87年 7月1日晚7時
    35分許，電視播報晚間新聞時，與其妻李保華前往友人家，
    當時該輪胎行內僅剩丙○○○一人在我房間，離家前並曾進
    入房間叫被告，嗣在友人茶行泡茶，約 8點40分許，接獲電
    話，得知家裡失火等語（警局卷第17頁背面，偵查卷第20頁
    ）；又證人李保華固證述：案發當晚不到八點，其與丁○○
    欲前往友人家泡茶前，僅被告在家且睡在其床上，有先請丁○○進屋告知被告，他們要出去等語（警局卷第 9頁及偵查
    卷第15頁），然此僅能證明當晚 7時35分丁○○與李保華離
    開該輪胎行時，被告仍在房間內。且參以，被告當晚確於火
    災發生前約 7時51分，始在三陽輪胎行搭乘乙○○所駕駛之
    計程車前往簡土水家中，此分據證人乙○○、簡土水證述如
    前，則被告於丁○○、李保華離開時是否仍在該輪胎行內，
    與嗣後發生之火災即無關連，是證人丁○○、李保華前揭所
    證，亦無從為不利被告之認定。
  (二)告訴人丁○○於火災發生後固於警詢中又指稱：被告於獲悉
    其於87年 6月初娶回大陸妻子李保華後，於同月中旬，曾在
    三陽輪胎行廚房門邊，兩次以報紙沾沙拉油點燃，企圖縱火
    未果；曾接獲被告之電話，揚言要燒房屋等語；證人即輪胎
    行房東甲○○、及李保華、劉建築等人雖於警詢亦均證稱：
    曾聽被告揚言要燒丁○○之房屋乙情，然為被告所堅決否認
    ，而衡諸上開證詞內容所能證明者僅係行為前之【間接事實
    】（即情況事實），係屬【間接證據】，充其量僅能用以證
    明直接證據之資格，是否可因而推論而證明犯罪，已有疑問
    。況且，證人丁○○嗣後於原審審理及本院前審歷次審理時
    亦否認被告曾有上述舉動，自難徒憑被告曾揚言燒房屋之間
    接事實，而無其他補強證據，即遽而推論被告必然有上開放
    火之犯行。
  (三)又經核告訴人丁○○於警詢時，問：「為何原因認為丙○○○是縱火燒燬你所有之三陽輪胎行？」，雖答稱：「因為丙○○○於八十七年六月中旬曾經在我三陽輪胎行的廚房跟門
    邊曾經放火」，再問：「是何原因丙○○○要用沙拉油縱火
    ？」，亦答：「因為丙○○○知道我到大陸娶太太，引起丙○○○的不滿，所以才用沙拉油縱火」云云（警卷第 1頁反
    面、第 3頁），但旋又接稱：「我沒有親眼看到她（以報紙
    沾沙拉油點燃）縱火」（同前卷第 3頁反面）等語；本院更
    (三)審94年 4月18日審理中就其於警詢中所陳亦證稱：「（問
    ：你輪胎行廚房門邊及牆壁在火災發生前是否有燒黑的痕跡
    ？）我看好像有，所以我有問被告你是否有來過我家，他說
    沒有，我這樣告訴警察，警察就誤會這樣寫的。」、「（問
    ：你在警局有說：他用沙拉油及報紙來縱火？）我沒有指認
    是被告。」、「（問：你有向甲○○說是被告縱火？）我沒
    有這樣說。」、「（問：你家中發生火災幾次？）只有八十
    七年七月一日的這次。」、「（問：你有親眼看到何人放火
    ？有無聽說何人放火？）我沒有親眼看到何人縱火。我認為
    劉建築的嫌疑最大。因為他與李保華生了壹個孩子，機車行
    的鑰匙也是他拿的。」等語（本院重上更(三)審第70、71頁）
    ，則丁○○既未親眼目睹被告以報紙沾沙拉油點燃縱火，則
    其於警詢中所言即乏根據，其因見三陽輪胎行廚房門邊地上
    及牆壁有燒黑的痕跡（警卷第 3頁），並據以質問被告未果
    ，即謂被告放火，殊嫌速斷，且無實據，應屬證人丁○○推
    測之詞，已難憑信。另告訴人丁○○於警詢時雖又證稱：「
    最近三天前，（被告）曾經打電話來說要放火燒屋，平時就
    有說要放火燒屋已經有十多次之多」（警卷第 1頁反面），
    但於檢察官偵查中則謂：「是聽李保華說的」（偵查卷第20
    頁反面），並於本院更(三)審94年 4月18日審理中復改口稱：
    「（問：為何以前在檢察官處都說是被告放的火且被告的嫌
    疑最大？）這些話都是聽李保華說的。」等語（本院重上更
    (三)卷第71頁），則觀諸上開證言前後不一，瑕疵互見，已難
    遽採為被告論罪之依據。再者，關於被告曾以報紙沾沙拉油
    點燃縱火乙節，證人丁○○本身並未目睹，顯係出於推測之
    詞，亦難憑採。公訴人執上揭證言為認定被告有縱火動機之
    依據，顯屬速斷，自亦不能採為不利被告認定之依據。
七、公訴人所提出之下列證據方法，不足證明被告犯罪
  (一)按現行刑事訴訟法採行「無罪推定」之原則，而前揭所引認
    定犯罪事實之證據，其為訴訟上之證明，須於通常一般人均
    不致有所懷疑，而得確信其為真實之程度，始得據之為有罪
    之認定，若其關於被告是否犯罪之證明未能達此程度，而有
    合理性懷疑之存在，致使無從形成有罪之確信，根據「罪證
    有疑，利於被告」之證據法則，於現行刑事訴訟制度上，確
    能貫徹「無罪推定」之原則，而所謂有合理懷疑存在致使無
    從形成有罪之確信，在刑事訴訟法無罪推定之原則下，自應
    及於構成犯罪之全部情況包括犯罪之時地、動機、手段等均
    須證明至無合理懷疑之餘地，換言之，即須證明構成犯罪之
    一切要件，而排除每一合理無罪的假定，故被告經審理事實
    之法院因有合理的懷疑而判決無罪時，並非意指審理事實之
    法院確信其未曾犯罪，乃因對於被告有罪、無罪俱有懷疑時
    ，本於無罪推定原則，仍應對被告作有利認定。
  (二)嘉義縣警察局火災原因調查報告書、檢察官現場勘驗筆錄、
    現場相片及證人陳本元即本件火場鑑定人員所證內容，僅能
    證明本件火災係人為縱火所致，被告之機車當時已被刻意推
    倒，開啟油箱蓋，洩漏汽油以增強火勢等事實，但就該火災
    係由何人縱火？是否確係被告所為？仍乏直接積極之證明。
  (三)本件公訴人雖又舉出告訴人於案發後，曾向房東甲○○要求
    如果是丙○○○做的，不要咬那麼緊及願意賠償，足見係被
    告所縱火云云。惟查甲○○於原審審理中僅稱：「丁○○有
    跟我說如果是丙○○○做的，不要咬那麼緊」、「（問：當
    天丁○○有確定說是張吳水放火？）沒有這樣說，他說如果
    是她（即丙○○○）做的，不要咬那麼緊」（原審卷62、63
    頁），亦係以丁○○所告知之假設為前提，並未確知被告是
    否有放火之行為。至於證人甲○○於偵查中另提到被告又於
    同年八月十三日上午十二時許至其宅說：「房子搭鐵厝，七
    十萬元就夠。」，則證人甲○○堅持要恢復磚造木屋原狀，
    被告始默然離去一節，縱然屬實，亦係因被火災焚燬之房屋
    係丁○○向甲○○承租而由被告出資供其開設輪胎行，其主
    觀上認為無論火災原因為何，承租人均應負有修復房屋交還
    出租人之義務，因而始前往與屋主談及損害數額，是自不能
    以被告有上開舉動即推論「若非被告放火，其何需主動向屋
    主甲○○示意最多以七十萬元搭蓋鐵皮屋賠償？」，並遽而
    認定係被告放火。
  (四)至於被告於前辯稱：伊當晚坐計程車離開輪胎行時，有人在
    浴廁內，且劉建築當天下午曾到輪胎行，向伊借機車要載走
    行李，鑰匙未還伊云云，縱與證人劉建築於警詢、偵查中所
    述不符，因被告並無自證無罪之義務，其抗辯不能成立或無
    法舉證，並非認定被告犯罪之積極證據。更何況，被告與劉
    建築各執一詞，劉建築所舉之證人簡文槥於原審到庭證稱：
    當晚七時我與劉建築仍在廟口閒坐，我於九時離開，劉建築
    何時離開不清楚，但七時許其仍在廟口等語（原審卷第43頁
    背面），亦不能確實證明當晚八點二十分火災發生時劉建築
    仍在廟口閒坐，且被害人丁○○於偵查中陳稱：劉建築於火
    災前一天（八十七年六月三十日）搬離輪胎行，向被告借用
    機車載行李回去，當天把行李搬完，‧‧‧，同年七月一日
    中午一點多，劉建築在我家向吳水金借機車出去，（下午還
    車時）他是自己一個人來，待在我家，都在跟李保華講話比
    較多等情（偵查卷第74頁），就被告所辯出借機車予劉建築
    之細節固無法全部吻合，惟大體上並無多大出入，自難直接
    認定被告關於機車鑰匙部分所辯不實。因此，公訴人以被告
    此部分辯解，無非企圖捏造其於案發當時，因身上無機車鑰
    匙，搭計程車至簡土水家為之換藥，而有不在現場之證明云
    云，因屬推測，自非本院所得採信。
  (五)另最高法院發回意旨認證人簡土水案發當晚自其女兒家吃完
    飯後始返家接受被告之換藥，是應傳訊其女兒以查明簡土水
    確切之離開返家時間乙情，然被告當晚搭計程車從輪胎行至
    簡土水家，應已係20時許，業經本院依上開證據已足認定如
    前，則證人簡土水係在其女兒家吃飯，或看完電視新聞後，
    何時離開其住處乙節，並不影響本件事實之認定，自毋庸再
    予傳訊之必要，併予敘明。
  (六)從而，依公訴人所提出之上開各項證據，經核均不足說服本
    院形成被告犯罪之心證，此外，公訴人復無法舉出其他直接
    具體證明本件火災係被告所為，其犯罪自屬不能證明。
八、綜上所述，被告於本件火災發生時間【87年7月1日20時20分
    許】，既不可能在案發現場而為縱火行為，則本件公訴人起
    訴被告於【87年7月1日20時20分許】，趁丁○○、李保華外
    出之際，潛回三陽輪胎行，在客廳打開其機車之油箱蓋，將
    機車推倒，使汽油外洩後，並開啟廚房之瓦斯桶，以放火燃
    燒該幢現供人使用之房屋之犯罪事實，即屬不能成立。此外
    ，依公訴人所提出之證據審視，如前說明，並未達於通常一
    般人均不致有所懷疑，而得確信其為真實之程度，因有前揭
    合理性懷疑之存在，致使本院無從形成被告有罪之確信，根
    據「罪證有疑，利於被告」之嚴格證據法則規定，自應認被
    告被訴放火之犯罪不能證明。原審疏未詳查，遽認被告有此
    犯行，而予以論罪科刑，容有未洽。被告上訴意旨據此指摘
    原判決採證不當，否認其有犯罪，為有理由，自應由本院撤
    銷改諭知被告無罪之判決，以示審慎。
九、據上論結，應依刑事訴訟法第369條第1項前段、第364條、
    第301條第1項，判決如主文。
本案經檢察官徐松奎到庭執行職務。
中　　華　　民　　國　　94　　年　　10　　月　　31　　日
                  刑事第四庭    審判長法　官  吳志誠
                                      法　官  林勝木
                                      法　官  蔡美美
以上正本證明與原本無異。
檢察官如不服本判決應於收受本判決後十日內向本院提出上訴書
，其未敘述上訴理由者並得於提起上訴後十日內向本院補提理由
書。
　　　　　　　　　　　　　　　　　　　書記官  蔡振豐
中　　華　　民　　國　　94　　年　　10　　月　　31　　日
